臺灣高等法院高雄分院刑事判決　　　　96年度上訴字第1674號
上　訴　人
即　被　告　乙○○
　　　　　　　　　　現於臺灣高雄看守所（
選任辯護人　任進福律師
上列上訴人因強盜案件，不服臺灣高雄地方法院96年度訴字第22
21號中華民國96年7 月17日第一審判決（起訴案號：臺灣高雄地
方法院檢察署96年度偵字第14745 號），提起上訴，本院判決如
下：
    主  文
上訴駁回。
    事  實
一、乙○○於民國96年5 月16日下午某時，在高雄縣旗山鎮○○
    街2 巷3 之3 號「青年旅社」內，認識前去該處應徵工作之
    甲○○，因覬覦甲○○身上所配戴之黃金項鍊（掛有1 只玉
    墜子），竟基於意圖為自己不法所有之犯意，於當晚10時許
    駕車欲返回高雄市住處之際，先假意順道搭載甲○○返回高
    雄市區，繼而在回程途中，將所駕車輛暫停在高雄縣旗山鎮
    某「全家便利超商」旁，獨自入內購買啤酒後返回車上，伺
    機將自己平日所服用安眠藥錠之半顆劑量，投入啤酒之中，
    交予不知情之甲○○飲用，至甲○○因昏睡而陷於不能抗拒
    之狀態，再將車駛下高速公路中正交流道後停放在路旁，趁
    隙將甲○○身上之粉餅1 塊、手機1 支、黃金項鍊1 條（掛
    有1 只玉墜子），及新臺幣（下同）3,000 餘元（起訴書誤
    載為6,000 餘元，及另贅載口紅2 條）之現金洗劫一空，並
    招攬一輛計程車搭載甲○○後，獨自駕車離去，而將強盜所
    得現金花用一空；另黃金項鍊1 條（掛有1 只玉墜子），則
    持往高雄市苓雅區○○○路198 號之「嘉億黃金珠寶銀樓」
    ，以1 萬餘元之代價，賣予不知情之老闆吳佳龍。嗣甲○○
    清醒後發覺身上財物不翼而飛，始報警循線在高雄市前鎮區
    ○○○路286 號前拘獲乙○○，並扣得乙○○所有、供迷昏
    甲○○使用所餘之安眠藥錠6 顆半，乃悉全情。
二、案經高雄市警察局前鎮分局報請臺灣高雄地方法院檢察署檢
    察官偵查起訴。
    理  由
壹、程序方面：
一、按被告以外之人（包括證人、鑑定人、告訴人、被害人及共
    同被告等）於審判外之陳述雖不符刑事訴訟法第159 條之1
    至之4 等四條之規定，而經當事人於審判程序同意作為證據
    ，法院審酌該言詞陳述或書面陳述作成時之情況，認為適當
    者，亦得為證據；當事人、代理人或辯護人於法院調查證據
    時，知有刑事訴訟法第159 條第1 項不得為證據之情形，而
    未於言詞辯論終結前聲明異議者，視為有前項之同意，刑事
    訴訟法第159 條之5 定有明文。立法意旨在於傳聞證據未經
    當事人之反對詰問予以核實，原則上先予排除。惟若當事人
    已放棄反對詰問權，於審判程序中表明同意該等傳聞證據可
    作為證據；或於言詞辯論終結前未聲明異議，基於尊重當事
    人對傳聞證據之處分權，及證據資料愈豐富，愈有助於真實
    發見之理念，且強化言詞辯論主義，使訴訟程序得以順暢進
    行，上開傳聞證據亦均具有證據能力。本件證人甲○○、吳
    佳龍之警詢中陳述，及卷附原料金買進登記簿、贓物認領保
    管單各1 紙，均經當事人及其辯護人同意作為證據使用。法
    院審酌上開筆錄作成時，較無人情施壓或干擾，亦無不當取
    供之情形，復無致「原料金買進登記簿、贓物認領保管單」
    之內容虛偽、偏頗之情狀，認為以之作為本案之證據亦屬適
    當，是上揭警詢筆錄之證言及「原料金買進登記簿、贓物認
    領保管單」，自具有證據能力。
二、證人即被害人甲○○於偵查中之結證，經核並無顯不可信之
    情況，依刑事訴訟法第159 條之1 第2 項規定，應有證據能
    力。
三、扣案安眠藥錠6 顆半，乃係警方依刑事訴訟法所定搜索（因
    拘提被告而逕行搜索）、扣押程序所依法查扣者，自得作為
    本案之證據。
四、卷附蒐證照片6 張，乃係機械拍攝當時之現場情況並藉書面
    方式加以留存呈現，而照片內容與現場真實情狀2 者之一致
    性，乃係透過機械方式為保障，其間並不存在人對現實情狀
    知覺、記憶、表述等錯誤，復欠缺故為虛枉之疑慮，故照片
    之性質非屬供述證據，而無傳聞法則之適用。再參諸卷內別
    無證據顯示該拍攝機械有何不精確之狀況，或照片有經偽、
    變造之情形，應有證據能力。
貳、實體方面：
一、訊據上訴人即被告乙○○對於上開犯罪事實認罪不諱，並稱
    「認罪範圍與起訴書及原審判決所記載的犯罪事實相同。」
    於警詢、偵查及原審法院訊問、審理中亦同此供無異，核與
    證人甲○○、吳佳龍之警詢中陳述，及證人之偵查中陳述相
    符，復有蒐證照片6 張（見警卷第25-29 頁）、原料金買進
    登記簿、贓物認領保管單各1 紙附卷，及安眠藥錠6 顆半扣
    案可稽，按被告之自白，非出於強暴、脅迫、利誘、詐欺、
    疲勞訊問、違法羈押或其他不當方法，且與事實相符者，得
    為證據，刑事訴訟法第156 第1 項定有明文。亦即被告之自
    白係出於自由意思，且與事實相符者，即有證據能力，本件
    被告迭次自白，均係出於自由意志，自得採為本件判決之基
    礎。綜合上揭各證據資料研析，被告之自白與事實相符，其
    強盜之犯行洵堪認定。又常人對於自己平日隨身攜帶物品之
    種類、數量，及現金之具體數目等項，本欠缺時時刻刻清點
    、計數之可能，致原難期待記憶中所認知物品、現金之種類
    、數量，確實精確無誤；參以被告對於所涉強盜價值1 萬餘
    元黃金項鍊1 條（掛有1 只玉墜子）、粉餅1 塊、手機1 支
    及現金3,000 餘元等財物之犯行始終坦言不諱，應尚無刻意
    就口紅之有無，及強盜所得現金具體數額2 項，故為不實陳
    述之理，從而被告陳稱：「所得之現金應為3,000 餘元，而
    非6,000 餘元，且其並未同時強盜口紅2 條」等語，較合於
    真實而堪採信。
二、核被告意圖為自己不法之所有，以藥劑至使不能抗拒，而取
    他人之物，係犯刑法第328 條第1 項之強盜罪。
三、原審依刑法第328 條1 項、第38條第1 項第2 款、第3 項，
    並審酌被告不思循正當途徑賺取財富，竟僅因貪圖被害人身
    上財物，即蓄意以下藥迷昏被害人之方式強盜之，其犯罪之
    動機、手段均具惡性，所為對於社會治安亦有顯著危害；惟
    念被告於偵審程序中，始終坦承犯行，非無悔意，及所強盜
    之財物，多已（回贖而）返還予被害人，有前開贓物認領保
    管單可稽，被害人所受之損失已減輕，及被告犯後直承犯罪
    之態度等一切情狀，量處有期徒刑5 年。扣案安眠藥錠6 顆
    半，為被告所有供犯本案所用之物，依刑法第38條第1 項第
    2 款、第3 項宣告沒收。認事用法尚無不合，量刑亦稱妥適
    ，被告上訴意旨並不否認犯罪，要求法外施恩，量處較法定
    最低度刑更低之刑，經查被告犯罪情狀難謂有顯可憫恕之處
    ，自無認科以法定最低度刑仍嫌過重之情，上訴並無可取，
    為無理由，應予駁回。
據上論斷，應依刑事訴訟法第368條，判決如主文。
本案經檢察官劉玲興到庭執行職務。
中　　華　　民　　國　　96　　年　　10　　月　　16　　日
                  刑事第二庭  審判長法  官  林正雄
                                    法  官  黃壽燕
                                    法  官  陳啟造
以上正本證明與原本無異。
如不服本判決應於收受本判決後10日內向本院提出上訴書狀，其
未敘述上訴理由者，並得於提起上訴後10日內向本院補提理由書
狀（均須按他造當事人之人數附繕本）「切勿逕送上級法院」。
中　　華　　民　　國　　96　　年　　10　　月　　16　　日
                                    書記官  彭筱瑗
附錄本判決論罪科刑法條：
刑法第328 條第1 項
意圖為自己或第三人不法之所有，以強暴、脅迫、藥劑、催眠術
或他法，至使不能抗拒，而取他人之物或使其交付者，為強盜罪
，處5 年以上有期徒刑。
